最高法院民事判決　　　　　　一○○年度台上字第二○二九號
上　訴　人　鈕廷莊NYEU .
訴訟代理人　陳長文律師
　　　　　　黃欣欣律師
被 上訴 人　振旺投資有限公司（STRONG OFFER INVESTMENT 
　　　　　　LIMITED.）設香港中環干諾道13之14號歐陸貿易中
法定代理人　陳偉洪　
訴訟代理人　顏廷鈺律師
　　　　　　陳麗增律師
上列當事人間請求許可強制執行事件，上訴人對於中華民國一○
○年六月七日台灣高等法院第二審判決（九十九年度重上字第四
二六號），提起上訴，本院判決如下：
    主  文
上訴駁回。
第三審訴訟費用由上訴人負擔。
    理  由
本件被上訴人主張：伊為在香港地區合法設立之公司，經准許從
事投資借貸業務。兩造於民國八十四年五月十日在香港地區簽訂
商務通用合約及保證金備忘錄（ GENERAL COMMERCIALAGREEMENT
AND MEMORANDUM OF DEPOSIT ，下稱系爭合約），約定由伊提供
貸款，撥入上訴人在伊公司開設之保證金帳戶，上訴人應於伊請
求時即時償還積欠之本息，並合意系爭合約所生紛爭以香港法院
為管轄法院。上訴人嗣於伊公司設立Ｍ三四八○、Ｍ三○○一號
保證金帳戶，伊並依約將貸款撥入前開二保證金帳戶。上訴人就
Ｍ三四八○號帳戶，至八十七年十二月三十一日止計積欠伊港幣
（下同）一千三百二十二萬八千五百七十八元三角九分；就Ｍ三
○○一號帳戶，至八十八年一月七日止計積欠伊二千六百三十五
萬一千六百七十九元四角九分。伊起訴請求上訴人清償，經香港
特別行政區終審法院於九十八年一月六日以編號 FACV No.21 of
2006（下稱系爭判決）判決上訴人應為給付確定。爰依香港澳門
關係條例第四十二條準用強制執行法第四條之一規定，求為許可
前開判決強制執行之判決（未繫屬本院者，不予贅敘）。
上訴人則以：系爭合約之合意管轄條款乃被上訴人單方擬定之定
型化契約，迫使伊為應訴而長途奔波，增加勞費負擔，顯失公平
，應屬無效。縱認該合意管轄條款有效，其效力亦僅及於締約當
時開立之Ｍ三○○一號帳戶，不及於嗣後始開立之Ｍ三四八○號
帳戶。另香港法院要求伊先提供擔保始得合法上訴，復拒絕伊改
期之聲請，影響伊之權利，有悖我國公序良俗。香港地區法院與
台灣地區法院並未相互承認判決。況系爭判決就利息僅諭示：「
依基準利率加計年利率三．五% 計付利息」及「依判決利率計付
利息」，並未載明實際利率若干，顯難認屬明確，依民事訴訟法
第四百零二條規定，應不認其效力而無從准予執行等語，資為抗
辯。
原審以：兩造於八十四年五月十日在香港地區簽立系爭合約，約
定由被上訴人提供貸款並撥入上訴人所開設之保證金帳戶。嗣被
上訴人依系爭合約將上訴人所貸款項撥入其Ｍ三四八○、Ｍ三○
○一號保證金帳戶，因上訴人未依約清償，被上訴人起訴請求上
訴人返還，經香港特別行政區高等法院原訟法庭（下稱原訟法庭
）以案件編號HCA 10541/2000受理，並於西元二○○四年十一月
九日判決上訴人應給付被上訴人四千一百二十二萬零五百六十九
元八角四分及利息。上訴人不服提起上訴，經香港特別行政區高
等法院上訴法庭（下稱上訴法庭）命其提供上訴訴訟費用擔保三
十三萬元，並以案件編號CACV 384/2004判決駁回其上訴。因上
訴人不服提起終審上訴，上訴法庭乃命上訴人供訴訟費用擔保四
十萬元。嗣香港特別行政區終審法院於西元二○○九年一月六日
以系爭判決諭知上訴人給付被上訴人之本金金額應減少為三千九
百五十八萬零二百五十七元八角八分，利息則仍按原訟法庭判決
所定標準計付。按在香港或澳門作成之民事確定裁判，其效力、
管轄及得為強制執行之要件，準用民事訴訟法第四百零二條及強
制執行法第四條之一之規定，香港澳門關係條例第四十二條第一
項定有明文。查系爭合約第三十一條第二項確有合意由香港地區
法院管轄之約定。兩造就貸款之申貸、撥付及保證金帳戶之開設
除系爭合約外，並無其他契約存在，系爭Ｍ三四八○、Ｍ三○○
一號保證金帳戶即應適用系爭合約。被上訴人為在香港合法設立
之公司，系爭合約簽訂地及履行地復均在香港地區，就訴訟地案
件關連性之強度言，香港地區之法院遠高於台灣地區之法院，兩
造約定以香港地區法院為管轄法院，並無有失公平之處，該約定
自屬有效。而我國民事訴訟法亦有命當事人供訴訟費用擔保之制
度，香港特別行政區高等法院上訴法庭命上訴人提供訴訟費用之
擔保，並未悖於我國公序良俗。上訴人就香港地區法院之歷審訴
訟程序，均有委任律師；台灣台北地方法院雖於九十五年三月二
十二日對上訴人財產實施假扣押執行程序，惟上訴法庭之庭訊日
期為九十五年三月二十一日，非同日進行，且香港與台灣地區飛
機航班頻繁，為週知之事實，上訴法庭否准上訴人之改期聲請，
並未損及上訴人程序權益。民事訴訟法第四百零二條第一項第四
款「相互之承認」，係指法院間相互承認判決之互惠而言。如該
外國未明示拒絕承認我國判決之效力，應盡量從寬及主動立於互
惠觀點，承認該國判決之效力。況香港特別行政區終審法院已於
八十九年一月二十七日在Chen Li Hung & Anor v Ting Lei Mia
o&Ors, 2000-1 HKC 461 判決中指出：台灣法院判決涉及私權，
承認其效力符合正義之利益、一般通念之原則及法治之需求，且
未牴觸公共政策時，應為香港地區法院承認之。系爭判決並無民
事訴訟法第四百零二條第一項各款所定情事。上訴人雖謂系爭判
決主文利息之利率不明云云，惟此非民事訴訟法第四百零二條第
一項規定不予承認之事由，且香港特別行政區就判決之利息利率
，係由其終審法院首席法官根據香港法例第四章《高等法院條例
》第四九（1）（b）規定頒令判定債項利率，並公布於香港特別
行政區司法機構網站，故系爭判決利息之計算已屬明確。從而，
被上訴人訴請許可系爭判決強制執行，洵屬有據，應予准許。因
而維持第一審所為被上訴人此部分勝訴之判決，經核於法並無違
誤。按外國法院之判決如無民事訴訟法第四百零二條第一項各款
所定情形，即屬具備承認之要件，至外國確定判決使用之法律用
語內涵，應依該國法律規定，與承認要件之審酌無涉。上訴論旨
徒執利率不明之陳詞，指摘原判決關其不利部分違背法令，聲明
廢棄，非有理由。
據上論結，本件上訴為無理由。依民事訴訟法第四百八十一條、
第四百四十九條第一項、第七十八條，判決如主文。
中    華    民    國  一○○  年   十一   月  二十四  日
                      最高法院民事第四庭
                          審判長法官  劉  福  來  
                                法官  陳  國  禎  
                                法官  陳  重  瑜  
                                法官  盧  彥  如  
                                法官  王  仁  貴  
本件正本證明與原本無異
                                      書  記  官  
中    華    民    國  一○○  年   十二   月    六    日
                                                       s